【裁判字號】    88,交聲,624
【裁判日期】    891004
【裁判案由】    違反道路交通管理處罰條例聲明異議
【裁判全文】
臺灣臺北地方法院交通事件裁定                    八十八年度交聲字第六二四號
    異議人即
    受處分人  甲○○
右列受處分人因違反道路交通管理處罰條例案件，對於交通部公路局台北區監理所板
橋監理站八十八年十月十四日所為之處分（原處分案號：板監違裁車字第四一─00
00000000號、四一─000000000、第四一─000000000號
），聲明異議，本院裁定如左：
    主  文
原處分均撤銷。
甲○○機器腳踏車，不在規定車道行駛，處罰鍰陸佰元即新台幣壹仟捌佰元，並予記
違規點數壹點；又機器腳踏車，不在規定車道行駛，處罰鍰陸佰元即新台幣壹仟捌佰
元，並予記違規點數壹點；又機器腳踏車，不在規定車道行駛，處罰鍰陸佰元即新台
幣壹仟捌佰元，並予記違規點數壹點。
    理  由
一、按機器腳踏車，不在規定車道行駛者，處二百元以上六百元以下（即新台幣六百
    元以上一千八百元以下）罰鍰，道路交通管理處罰條例第四十五條第十三款定有
    明文，而道路交通管理處罰條例所稱之汽車，依該條例第三條第八款規定包括機
    器腳踏車，再汽車駕駛人駕駛汽車違反道路交通管理處罰條例第四十五條規定者
    ，除應依該條所規定之罰鍰處罰外，並予記違規點數一點，道路交通管理處罰條
    例第六十三條第一項第一款亦定有明文。
二、本件受處分人即異議人甲○○於１、民國八十七年八月十七日八時二十七分許，
    ２、八十七年八月二十四日八時三十分許，３、八十七年九月八日八時二十四分
    許，騎乘車號ＡＥＡ－三三三號重型機車，在台北市市○○道、新生北路路口，
    標示有「禁行機車」之車道上行駛，而分別為台北市政府警察局大安分局（以下
    稱大安分局）員警倪玲月、中山分局（以下稱中山分局）員警江介文、陳棟梁當
    場以拍照之方式採證，並以受處分人有違反前揭道路交通管理處罰條例第四十五
    條第十三款規定之行為掣單舉發，嗣將舉發通知單送達於受處分人後，受處分人
    未於舉發通知單上所載之應到案日期到案，經原處分機關以受處分人有前該違規
    行為，乃依道路交通管理處罰條例第四十五條第十三款規定，於八十八年十月十
    四日，分別以板監違裁車字第四一─0000000000號、四一─0000
    00000、第四一─000000000號裁決書，分別裁處異議人罰鍰新台
    幣（以下同）一千八百元（惟均漏未併予記違規點數一點，詳後述）。
三、受處分人聲明異議意旨則略以：伊一向遵守法規，並未違規，且並未接獲舉發單
    云云，惟查：受處分人於前開時間騎乘前述車號重型機車，先後於１、民國八十
    七年八月十七日八時二十七分許，２、八十七年八月二十四日八時三十分許，３
    、八十七年九月八日八時二十四分許，在台北市市○○道、新生北路路口，標示
    有「禁行機車」之車道上行駛，業有舉發單位員警所攝之照片三禎附本院卷可稽
    ，該等照片清晰可見受處分人確有在標示有「禁行機車」之車道騎乘機車之違規
    事實，其聲明異議意旨雖有如上述，惟若行為人騎乘機車見車道上標示有「禁行
    機車」之標示，如猶未遵守而恣意行駛，試問如何建立道路上所劃設標誌、標示
    之權威性？且道路之車道上之所以繪製有禁行機車之標示，良以該車道均為汽車
    所專用行駛，汽車之車速較機車為快，且汽車體積均較機車為大及堅固，如有碰
    撞發生，機車駕駛人及機車恆會遭受較大之損害，故為保障機車駕駛人之生命安
    全，方有如此之標示，如認機車駕駛人可憑己意在禁行機車之車道行駛，又如何
    能保障機車駕駛人之寶貴生命？再查受處分人上揭機車之車籍資料，其地址係設
    於新店市○○路五十四巷二號，有台北市監理站八十八年十二月九日北市監三字
    第八八六三八０一九００號函附ＡＥ─三三三號重機車車籍資料影本可稽，又上
    揭違規單，均分別向受處分人上揭車籍登記地掛號送達，有大安分局八十八年十
    二月十三日北市警安分交字第八八六四一０八一００號及中山分局八十八年十二
    月九日北市警中分交字第八八六四一二一００號函附大宗郵件掛號函件影本及掛
    號可稽，又上揭舉發單之掛號郵件，均由受處分人上址之社區管理委員會簽收；
    亦有台灣北區郵政管理局八十九年一月五日00000000─０四號、八十九
    一月十一日00000000─００一號函附收據可稽，按法院受理有關交通事
    件，準用刑事訴訟法之規定，道路交通管理處罰條例第八十九條定有明文，又依
    刑事訴訟法第六十二條準用民事訴訟法第一百三十七條第一項規定，送達於住、
    居所、事務所或營業所，不獲會晤應受送達人者，得將文書付與有辨別事理能力
    之同居人或受僱人；從而本件上揭舉發單既由受處分人之社區管理委員會即受僱
    人收受，即生送達之效力，是受處分人雖以前揭情詞置辯，尚難認為可採，本件
    事證明確，受處分人之違規行為堪以認定。
四、綜上所述，受處分人確有在前揭時間在禁行機車之快車道騎乘機車之行為，原處
    分機關乃依前揭道路交通管理處罰條例第四十五條第十三款規定，分別以板監違
    裁車字第四一─0000000000號、四一─000000000、第四一
    ─000000000號裁決書，各裁處異議人罰鍰一千八百元，固非無見，惟
    如前所述，行為人有違反道路交通管理處罰條例第四十五條第十三款規定之行為
    者，尚須依同條例第六十三條第一項第一款規定併予記違規點數一點，原處分機
    關漏未於裁決書上記載記受處分人違規點數一點（本院卷內之原處分機關裁決書
    參照），即難認為允洽，本件受處分人之異議雖無理由，惟原處分既有不當，自
    應由本院將原處分撤銷，仍以受處分人先後於１、民國八十七年八月十七日八時
    二十七分許，２、八十七年八月二十四日八時三十分許，３、八十七年九月八日
    八時二十四分許，分別有違反道路交通管理處罰條例第四十五條第十三款規定之
    行為，各科處其罰鍰一千八百元，共計五千四百元，並依同條例第六十三條第一
    項第一款規定，各予以記違規點數一點，共計三點如主文第二項所示，以資適法
    。
據上論斷，應依道路交通案件處理辦法第二十條前段，裁定如主文。
中      華      民      國      八十九      年     十     月     四     日
                                    臺灣臺北地方法院交通法庭
                                        法    官  林  政  憲
右正本證明與原本無異。
如不服本裁定，應於裁定送達後五日內，向本院提出抗告狀。
                                        書 記 官  江  虹  儀
中      華      民      國      八十九      年     十     月    十一    日


司法院資訊處製作；財團法人民間司法改革基金會備份。
